【裁判字號】    98,建,65
【裁判日期】    990226
【裁判案由】    損害賠償
【裁判全文】
臺灣板橋地方法院民事判決                98年度建字第65號
原      告  甲○○
訴訟代理人  余欽博律師
被      告  何熊崇建築師事務所
訴訟代理人  葉志飛律師
上列當事人間請求損害賠償事件，經本院於民國99年1月25日言
詞辯論終結，判決如下：
    主  文
原告之訴及假執行之聲請均駁回。
訴訟費用由原告負擔。
    事實及理由
一、原告主張：
    (一)兩造於民國96年1月5日簽立委託契約書，由原告委託被告
      於原告所有坐落於臺北縣三重市○○段399地號之土地上
      興建五層鋼筋混凝土之建築物之規劃設計及監造事務，雙
      方於簽約時並明白約定：建造核發及開工時間為96年3、4
      月間、興建完工時間則為96年10月底。惟96年10月間原告
      接獲台北縣政府工務局函文通知，被告代為聲請建照未符
      規定，直至96年11月，被告仍未完成領得建造，原告乃要
      求被告如未於96年12月辦妥建照請領事宜，應退還定金，
      被告亦表示同意，惟被告屆期仍未履行，遲至97年2月26
      日才獲台北縣政府工務局核發建造執照，並於同年4月2日
      才領回建照。嗣於97年11月間原告委託被告就前開建照案
      進行變更設計，雙方先後於97年12月10日簽定補充協議、
      98 年4月21日簽定有關變更設計之議定書變更設計雖於98
      年5月12日經台北縣政府工務局核准，然因該變更設計有
      重大瑕疵，迭經原告通知被告修改未獲置理，原告故於98
      年5月22日發函解除與被告間之委任關係，並請求損害賠
      償。
    (二)兩造簽約時，被告並未告知原告必須將地上物清除，且二
      次施工明細於簽約前即經雙方商討並繪製二次施工設計草
      圖，原告並否認有因物價漲跌因素指示被告延後申請核發
      建造。又原告因資金考量，故將開工日期自97年10月2日
      延展至98 年1月2日，此亦為被告知情。98年2月23日原告
      雖有通知被告暫停送件申請建造，惟亦再於同年3月致電
      被告按原訂計畫，惟核准之變更設計錯誤，與原告要求之
      一層二戶或一層一戶未符合，且其設計圖就二樓至五樓部
      分皆沒有門，經經原告要求被告改正相應不理，原告乃於
      同年5月22日及6月12日寄發存證信函解除契約並請求損害
      賠償。爰依民法544條、249條第3款、259條第2款之規定
      ，請求被告給付新臺幣（下同）69萬元整，其內容如下：
      1.所受租金利益損失：依雙方約定系爭建物應在96年10月
        底完工。原告應自96年11月起即有租金收益，故以當地
        租金水準，系爭建物每月應可收租1萬5千元整，則自96
        年11月起至98年6月起訴之日止，共計20個月租金收益
        之損失合計30萬元。
      2.加倍返還定金：系爭委任契約係因可歸責於被告而解除
        ，原告得依民法第249條第3款規定，請求被告加倍返還
        已受領之訂金10萬元，故被告應返還20萬元予原告。
      3.契約第二期款：系爭委任契約已經原告解除，原告得依
        民法第259條第2款規定請求被告返還第二期款15萬元。
      4.廢棄物處理費：原告已代為支付共4 萬元。
    並聲明：(一)被告應給付原告69萬元，及自起訴狀繕本送達被
    告之翌日起至清償日止按年息5%計算之利息。(二)願供擔保，
    請准宣告假執行。
二、被告則以：
    (一)兩造於96年l月5日築師事務所簽訂委託契約書，約定由被
      告擔任規劃設計及監造事務，並辦理一、察勘建築基地及
      現況測量；二、擬定規劃草圖；三、繪製設計圖樣；四、
      代向主管建築機關請領建築執照及竣工使用執照；五、督
      導承造廠商依核准設計圖施工；六、解釋工程設計上之疑
      問。原告應給付被告45萬元之報酬。被告接受委託，並指
      派職員乙○○辦理，其過程如下：
      1.96年1 月31日委由日羿測量公司辦理建築線核准。
      2.96年3月18日地質鑽探現場施工，期間自簽約後本所即
        多次告知原告，現場違建內廢棄物須清理以利機具架設
        施做，但原告遲未配合。
      3.96年3 月19日進行地質鑽探現場施工。
      4.96年4 月3 日地質鑽探報告完成。
      5.96年6 月5 日建照圖說完成。
      6.96年6 月22日結構計算書圖完成。
      7.96年7月初送照之際，原告又告知要求樓梯變更左右方
        向。96年8月中旬樓梯變更後之建築圖及結構計算書圖
        完成。
      8.96年8月24日送臺灣省建築師公會辦理繳費，因適逢營
        建物價指數飆漲，原告向被告表示希望延後掛件，被告
        經原告同意後，始於96年9月10日向臺北縣政府工務局
        申請掛件，並經臺北縣政府工務局於97年2月26核准建
        造執照。依建築法規定應於領取建造執照日起算6個月
        內開工，惟原告仍表明因物價上漲之故，須延後辦理。
        被告為配合原告之要求，始於97年4月2日領取建照。
      9.惟原告於被告代為領取建照後，竟對被告職員乙○○置
        之不理，一再拖延開工，竟拒不支付酬金餘款。惟領取
        建照日後6個月內因故未能開工，得依法展延3個月。被
        告為避免未展延又未開工將導致建照無效，亦基於原告
        之利益而申請展延。惟原告仍相應不理，拒不支付原委
        託契約書第3條所定之第2期款、第3期款，被告於97年
        11月24日以存證信函通知原告務必於98年l月2日前申報
        開工，經原告同意後，且當時物價指數已下跌，始於97
        年12月31日申報開工，本所並於97年12月24日始取得原
        告第二期款。
    (二)其後原告為配合工程竣工後之二次施工，因而要求被告辦
      理樓梯轉向之變更設計，將原與臺北縣三重市○○路○段
      173巷方向垂直之樓梯改成平行方向之樓梯，希增加其樓
      層面積使用之效用。原告之二次施工即是為了凸出介壽路
      39巷之建築線，而搭載違建。又因本案基地狹小，每層申
      請樓地板面積僅7.6坪，原告擬於完工後二次施工（面積
      2.2坪），本人一再告知此屬重大違建，惟原告執意要求
      二樓以上分戶申請變更設計，使用上不符常理，因二至五
      層僅可做一戶申請。原告已認知變更設計之風險，被告之
      處理並無重大瑕疵。且兩造未曾約定建造請領、開工、完
      工之期限，但被告都已儘速辦理。
    並聲明：(一)原告之訴及假執行之聲請均駁回。(二)願供擔保請
    准宣告免為假執行。
三、兩造於98年11月2日言詞辯論期日協議不爭執之事項：
    (一)兩造於96年1月5 日簽訂委託契約書，由原告委託被告擔
      任坐落台北縣三重市○○段399地號土地，建造新建建物
      構造工程之設計及監造事務等。
    (二)被告於96年1月31日委由日羿測量公司辦理建築線核准，
      同年3月18日地質鑽探現場施工，同年4 月3 日地質報告
      完成，同年6月5日建造圖說完成，同年6月22日結構計算
      書圖完成。
    (三)被告於96年8月中旬完成變更後之建築圖及結構計算書，
      同年8月24日送臺灣省建築師公會辦理繳費，同年9 月10
      日向台北縣政府工務局申請建造執照，97年2月26日經台
      北縣政府工務局核准，被告於同年4月2 日領取建造執照
      。
    (四)被告於97年10月24日有以存證信函通知原告，務必於98年
      1月2日申報開工，同年12月10日兩造簽訂變更設計議定書
      ，同年月24日原告給付第2期款與被告，同年月31日被告
      申報開工。
四、關於「兩造是否有約定被告應於96年3、4 月間代為辦妥取
    得建造執照，並於96年10月底前興建完成？」之爭點部分：
    (一)兩造於96年1月5日所簽訂之委託契約書，並未約定取得建
      造執照及興建完工之期限，此有系爭委託契約書之影本1
      份附於本院卷第5-7頁可憑。原告雖主張兩造有約定被告
      應於96年3、4月間辦妥取得建造執照，並於96年10月底前
      興建完成云云，但為被告所否認，並舉證人乙○○證述：
      「這個案件是朋友介紹，我回報被告何熊崇建築師事務所
      ，建築師授權給我，讓我跟原告討論簽約。被告委託契約
      內容，我都有跟他報告，才跟原告簽訂。沒有約定，建築
      執照什麼時候可以辦下來。因為我們是委任契約，不是承
      攬，我跟原告接這個案，有一些建築法規的問題，都要向
      上報告，這部分原告也要配合。還要規劃草圖，給原告看
      ，還要繪製正式的建築圖，所以沒有辦法跟原告說明期限
      多久。沒有說96年3、4月間，可以領到建築執照。」、「
      （原告訴訟代理人問：96年1月5日與原告去簽訂委託契約
      書的時候，原告有無跟你談論到建造96年3、4月就可以下
      來？）沒有。」等語可稽（見本院卷第89頁反面，98年12
      月3日言詞辯論筆錄）。原告雖亦舉證人謝錦發以證明兩
      造間有約定取得建造執照及完工之時間，但並未提供其住
      居所以供傳訊，自無從據為原告有利之認定。
    (二)本件依原告所提證據既無法為被告確有遲延給付之認定，
      則原告據以主張解除契約，並依民法第544條、第249條第
      3款、第259條第2款之規定，請求被告賠償租金利益損失
      30萬元、加倍返還定金20萬元、返還第二期款15萬元及廢
      棄物處理費4萬元，即無理由，應予駁回。原告之訴既無
      理由而經駁回，其假執行之聲請亦失所附依，爰併予駁回
      之。
五、本案事證已臻明確，兩造其餘主張陳述及所提之證據，經審
    究認無礙勝負之判斷，爰不一一論列，附此敘明。
六、結論：原告之訴為無理由，依民事訴訟法第78條，判決如主
    文。
中    華    民    國    99    年    2    月     26    日
                  民事第二庭    法  官  陳麗玲
以上正本係照原本作成
如對本判決上訴，須於判決送達後20日內向本院提出上訴狀
中    華    民    國    99    年    2    月     26    日
                            書記官  粘建豐

司法院資訊處製作；財團法人民間司法改革基金會備份。
